臺灣苗栗地方法院民事判決　　　　94年度訴字第202號
原　　　告　乙○○
被　　　告　甲○○
　　　　　　丙○○
　　　　　　　　　　　　8號
上列當事人間請求拆屋還地事件，本院於民國94年9 月13日言詞
辯論終結，判決如下：
    主  文
被告甲○○應將坐落苗栗縣頭份鎮○○段五四一之二地號土地上
如附圖所示i 、j 、k 、l 、f 、g 、i 連線範圍之屋頂突出物
（屋簷）拆除，並將該部分土地返還原告。
被告丙○○應將坐落苗栗縣頭份鎮○○段五四二地號土地上如附
圖所示A 部分面積三點零三平方公尺之花草樹木及其他地上物，
及同段五四一之二地號土地上如附圖所示B 部分面積五九點三二
平方公尺之花草樹木及其他地上物除去，並將該部分土地返還原
告。
原告其餘之訴駁回。
訴訟費用由被告甲○○負擔十分之三；餘由被告丙○○負擔。
    事實及理由
一、原告起訴主張：坐落苗栗縣頭份鎮○○段541 之2 、542 地
    號土地為原告所有，仳鄰同段541 之1 、546 地號土地為被
    告甲○○所有，詎被告甲○○及其土地使用人即被告丙○○
    所種植之花草、樹木及屋頂突出物、自來水、瓦斯管線，竟
    無權占用原告所有542 地號土地如附圖即94年8 月23日苗栗
    縣頭份地政事務所複丈成果圖所示A 部分面積3.03平方公尺
    及541 之2 地號土地如附圖所示B 部分面積59.32 平方公尺
    。為此依民法第767 條所有物返還請求權之規定，訴請被告
    甲○○、丙○○應共同將上開土地上之地上物拆除，將土地
    返還原告等語。並聲明：被告甲○○、丙○○應共同將上開
    占用部分之花草、樹木及屋頂構造物等地上物拆除，將土地
    返還原告。
二、被告甲○○則以：546 地號土地上之房屋為伊所有，目前為
    被告丙○○居住中，該屋前種植之花草、樹木及自來水、瓦
    斯管線均為被告丙○○所有等語置辯。被告丙○○則以：附
    圖所示之土地複丈成果圖並不正確，業遭地政事務所人員擅
    自移動過，附圖所示A 、B 部分之花草、樹木均為伊栽種，
    自來水、瓦斯管線亦為伊所有等語置辯。並均聲明：原告之
    訴駁回。
三、查坐落苗栗縣頭份鎮○○段541 之2 、542 地號土地為原告
    所有；仳鄰之同段541 之1 、546 地號土地為被告甲○○所
    有，其上門牌號碼苗栗縣頭份鎮○○○路188 號之房屋1 棟
    ，亦為被告甲○○所有，惟其上種植之花草、樹木及自來水
    、瓦斯管線，則為被告丙○○所有等情，為兩造所不爭，並
    有原告提出之土地登記謄本、地籍圖在卷為憑（見卷第5 頁
    、第25至28頁）；又被告丙○○所有之花草、樹木及其他地
    上物占用原告所有542 地號土地如附圖所示A 部分面積3.03
    平方公尺，及541 之2 地號土地如附圖所示B 部分面積59.3
    2 平方公尺；被告甲○○所有如附圖所示i 、j 、k 、l 、
    f 、g 、i 連線範圍之屋頂突出物（屋簷），占用原告所有
    同段541 之2 地號土地之情，亦據本院依職權履勘現場，及
    囑託苗栗縣頭份地政事務所測量屬實，製有勘驗筆錄及複丈
    成果圖在卷可稽（見卷第30至37頁），自堪信為真實。此外
    被告甲○○、丙○○又無法舉證證明渠等就上開占用部分具
    有合法權源，則被告甲○○僅泛稱將來原告欲使用土地時，
    伊會馬上拆除屋簷云云，被告丙○○泛稱上開複丈成果圖業
    遭測量人員擅自移動過，並不正確云云，自均無可採。被告
    甲○○、丙○○分別無權占用上開土地，堪可認定。
四、從而原告本於民法第767 條所有物返還請求權之規定，請求
    被告甲○○應將其所占用原告所有541 之2 地號土地如附圖
    所示i 、j 、k 、l 、f 、g 、i 連線範圍之屋頂突出物（
    屋簷）拆除，將該部分土地返還原告；被告丙○○應將其所
    占用原告所有542 地號土地如附圖所示A 部分面積3.03平方
    公尺，及541 之2 地號土地如附圖所示B 部分面積59.32 平
    方公尺之花草樹木及其他地上物除去，將該部分土地返還原
    告，洵屬有據，應予准許。又被告甲○○、丙○○各有其無
    權占用之部分，並非共同無權占有上開土地，已如前述，是
    原告請求被告2 人應共同將上開土地上之地上物拆除，並將
    土地返還原告，關於請求被告2 人應共同負責部分，自屬無
    據，應予駁回，併此敘明。
五、據上論結，本件原告之訴為一部有理由，一部無理由，依民
    事訴訟法第79條、第85條第1 項但書，判決如主文。
中　　華　　民　　國　　94　　年　　10　　月　　4 　　日
                      民事庭法  官  黃佩韻
以上正本係照原本作成。
如對本判決上訴，須於判決送達後20日內向本院提出上訴狀。
                            書記官  蔡健忠
中　　華　　民　　國　　94　　年　　10　　月　　4 　　日
